【裁判字號】    89,易,34
【裁判日期】    891215
【裁判案由】    業務侵占等
【裁判全文】
臺灣士林地方法院刑事判決                            八十九年度易字第三四號
    公  訴  人  臺灣士林地方法院檢察署檢察官
    被      告  戊○○
右列被告因業務侵占等案件，經檢察官提起公訴（八十八年度偵字第二二一四號），
本院判決如左：
    主  文
戊○○意圖為自己不法之所有，而侵占對於業務上所持有之物，處有期徒刑柒月。緩
刑參年。
    事  實
一、戊○○前有盜匪前科，經臺灣高等法院判處有期徒刑參年陸月，嗣經減為貳年肆
    月，於七十八年一月十八日執行完畢（未構成累犯）。戊○○自民國八十六年六
    月十一日起，任職於乙○○○企業股份有限公司（以下簡稱乙○○○公司），擔
    任業務銷售兼收取貨款一職，為從事業務之人。八十七年七月四日，戊○○依乙○○○公司依平日正常之作業流程，至臺北縣三重市○○路○段四十七巷十八號
    「一加一食品批發」行收取貨款新臺幣（下同）十八萬一千八百四十五元，詎竟
    意圖為自己不法之所有，將其業務上收取而持有之前開貨款，侵占入己。嗣因戊○○未正常上班，乙○○○公司人員查問後始循線得知上情。
二、案經乙○○○公司訴由臺灣士林地方法院檢察署檢察官偵查起訴。
    理  由
一、訊據被告戊○○固不否認於右揭時、地，曾至「一加一食品批發」行收取貨款，
    事後未將貨款交回公司等情，惟另辯稱：係收帳款的袋子破洞，在路上將貨款遺
    失云云。惟查：
  (一)右揭被告如何向公司領取帳袋，收款後未交還公司等情，業據乙○○○公司代表
    人甲○於偵、審中指訴綦詳，且有該公司臺北營業所業務員帳袋借出明細表影本
    ，及被告事後承諾還款所簽發之本票六紙（均影本）附卷可稽。
  (二)至被告所辯「遺失」乙節：
  1.被告所持之帳袋，經本院勘驗告訴代表人甲○所提出之同型樣本勘驗結果，係長
    二四‧五公分、寬十四‧二公分之長方形紙袋（本院八十九年八月三十一日訊問
    筆錄），而依被告所供，伊係將所收貨款放置於前開帳袋，連同帳袋再放入公司
    所發背包後遺失，然依告訴代表人甲○所述：乙○○○公司所提供之帳袋，係尼
    龍材質，使用久或背重背袋才會斷，底部有時會從車縫線部分破掉；證人即原任
    職乙○○○公司之丁○○亦證稱：背包都是公司提供的，質料不請楚，應是泡水
    或壓重才會破，不是很容易破（本院八十九年九月二十一日訊問筆錄）各等語，
    足見背袋並非易破之物。又依被告所述，事後檢查背包，發現有一個雞蛋大的破
    洞（本院八十九年七月二十七日訊問筆錄），則衡諸相關情狀，長度達二四‧五
    公分，寬十四‧二公分之信封，在裝了十八餘萬元後，要從該尼龍袋雞蛋大小之
    破洞掉出，實與吾人之常識相違，足見被告所辯上情，洵無足採。況且，十八餘
    萬元之現金應有相當之重量，其中尚有四十五元之零錢，掉落地上應有相當之聲
    響，果有被告所述掉錢乙節，何以被告未能發現？
  2.次查，被告於案發時已是三十餘歲之成年男子，在乙○○○公司任職亦有一年多
    ，乃具相當社會經驗之人，果有財物遺失之事，除自行尋找外，報警備案協尋失
    物，為常人遺失物品後通常之反應，況十八萬元數額非低，復為被告業務上所收
    取，茲事體大，乃被告竟不循此途，亦與常理相違。又縱如被告所述，為爭取時
    效而未馬上報警，惟事後復未再向任何警察機關請求協助或備案，更加悖離一般
    經驗法則。
  3.再查，被告於偵查中先供稱掉錢之事有向主管楊文祥報告，也向公司負責人甲○
    報告（八十八年七月一日訊問筆錄），惟甲○堅稱不知有此事（八十八年七月二
    十二日訊問筆錄），丙○○亦結證稱：我沒有印象，只記的借帳單去收款就未回
    公司（八十八年十一月十一日訊問筆錄）各等語，嗣被告於本院審理時復陳稱有
    向丙○○、丁○○講，然丙○○、丁○○二人均證稱對此事無印象（本院八十九
    年九月二十一日訊問筆錄）。衡情，業務員遺失貨款之事，並非多見，屬日常生
    活較特殊之經歷，況二證人均可確定被告未繳回貨款一事，則被告果於當日有回
    報掉錢之事，丙○○、丁○○二人應不致全無印象，甚且未向上級主管進一步呈
    報。尤其，丙○○、丁○○均已離開告訴人公司，並無何利害關係，被告果有回
    報一事，渠等亦不致有所保留，益徵被告所稱曾經回報乙節，應非實情。
  (三)綜上，被告所述遺失情節，核與客觀事證相悖；而其事後處理態度，亦與常人經
    驗法則相違，其所辯應係臨訟卸責之詞，委無足採。本件事證明確，被告犯行洵
    堪認定，應依法論科。
二、被告戊○○於乙○○○公司任業務員，負責經收貨款，其意圖為自己不法之所有
    ，將業務上收受持有之貨款侵占入己，核其所為，係犯刑法第三百三十六條第二
    項之業務侵占罪。爰審酌被告犯罪之動機、目的、手段，犯罪時所受之刺激及其
    品性、生活狀況、智識程度、犯罪所生之損害，及犯罪後態度等一切情狀，量處
    如主文所示之刑。又被告前受有期徒刑之宣告執行完畢後，於五年內未曾受有期
    徒刑以上刑之宣告，此有臺灣高等法院被告全國前案紀錄表一份附卷可憑，其因
    一時為貪念所蔽，致罹刑典，經此偵、審過程及刑之宣告後，應知警惕而無再犯
    之虞，本院因認暫不執行其刑為當，予以宣告緩刑三年，用啟自新。
三、公訴意旨另以：被告於右揭時、地，除侵占一加一食品批發行所收取之十八萬一
    千八百四十五元外，另侵占向「臺暘」（三萬五千三百四十二元）、「彰南」（
    三萬二千五百元）所收取之貨款，因認被告此部分亦涉侵占罪嫌。惟查：
  (一)被告堅決否認曾向「臺暘」、「彰南」收款之事實，而前開業務員借出帳袋明細
    表固載明被告同時借出「一加一」、「臺暘」、「彰南」等三家公司帳袋，惟此
    亦僅止於證明被告確有拿出「臺暘」、「彰南」二家公司之帳袋，被告所簽本票
    ，總額固達二十七萬餘元，然其間另包括被告與公司間之借款，此為告訴代表人
    甲○所是認，是被告究有無收取「臺暘」、「彰南」二家商號之貨款，猶待相關
    補強證據以資確認。
  (二)證人即臺暘食品行負責人林岳民於本院訊問時結證稱：「（問：八十七年七月間
    被告有無去收貨款）太久，我忘了，乙○○○我們從未欠款」（本院八十九年九
    月二十一日訊問筆錄）；證人即彰南商行負責人蔡水沅於本院訊問中亦結證稱：
    「（問：八十七年七月間被告有無去收貨款）記憶中沒有。收錢要向我或我太太
    收」（本院八十九年十月二十四日訊問筆錄）各等語屬實。
  (三)偵查中證人丙○○固證稱：丁○○專員有向廠商查問過（收款情形）（八十八年
    十一月十一日訊問筆錄），甲○於本院訊問時亦陳稱：「楊（永祥）說有人打電
    話給一加一等三家問，楊（永祥）說是丁○○打的，一加一等說錢已被被告收走
    」（本院八十九年八月三十一日訊問筆錄），然丙○○於本院訊問時則證稱：「
    （問：八十八年十一月十一日偵訊所言「丁○○有向廠商查問過」如何得知﹖）
    我的意思是事情是他處理的，他有無查我不知」，而證人丁○○則證稱：「（問
    ：無為被告有無收款之事向客戶查詢﹖）我忘了。發生此事我們會請公司上層的
    人處理，我未參與。我只記得有與被告簽本票」（本院八十九年九月二十一日訊
    問筆錄），是告訴代表人甲○所謂曾向廠商查證一事，實係聽聞自丙○○，而丙○○則係以丁○○處理該事，自行「推測」丁○○應有查證，然丁○○則僅記憶
    曾與被告簽本票一事，自不能以前揭證詞認定被告確有收取「臺暘」、「彰南」
    之貨款。
  (四)綜上，公訴人所指被告收取貨款之「臺暘」、「彰南」二家公司負責人，均無法
    記憶被告曾於八十七年七月間前往收取貨款，而被告公司主管亦無人可證明其事
    ，告訴人公司復無法提供被告取貨款之相關憑證以資審認，是公訴人所指被告侵
    占「臺暘」、「彰南」貨款部分之犯罪事實，尚屬不能證明，本應就此為無罪之
    諭知，惟公訴人以之與前開起訴論罪科刑部分為裁判上一罪提起公訴，爰不另為
    無罪之諭知。
據上論斷，應依刑事訴訟法第二百九十九條第一項前段，刑法第三百三十六條第二項
、第七十四條第二款，罰金罰鍰提高標準條例第一條前段判決如主文。
本案經檢察官王壬貴到庭執行職務。
中    華    民    國      八十九      年    十二      月    十五      日
                                  臺灣士林地方法院刑事第三庭
            法  官
右正本證明與原本無異。
如不服本判決，應於判決送達後十日內，向本院提出上訴狀。
                                          書記官
中    華    民    國      八十        年              月              日
附錄本案論罪科刑法條全文：
刑法第三百三十六條第二項：
對於業務上所持有之物，犯前條第一項之罪者，處六月以上五年以下有期徒刑，得併
科三千元以下罰金。


司法院資訊處製作；財團法人民間司法改革基金會備份。
